【裁判字號】    99,訴,894
【裁判日期】    991206
【裁判案由】    違反毒品危害防制條例
【裁判全文】
臺灣嘉義地方法院刑事判決               99年度訴字第894號
公  訴  人  臺灣嘉義地方法院檢察署檢察官
被      告  劉經弘
上列被告因違反毒品危害防制條例等案件，經檢察官提起公訴（
99年度偵字第5616、7926號、99年度毒偵字第953 、980 、985
、1071、1187、1221號），因被告於本院準備程序中就被訴事實
為有罪之陳述，經本院裁定由受命法官獨任以簡式審判程序審理
，判決如下：
    主  文
劉經弘犯如附表一、二所示之罪，均累犯，各處如附表一、二所
示之刑。應執行有期徒刑年陸月，扣案之第一級毒品海洛因貳
包（驗餘淨重零點肆貳公克、零點零玖貳零公克）、第二級
毒品甲基安非他命包（驗餘重壹點零貳陸公克）均沒收銷燬
之，扣案上開毒品之包裝袋合計伍個沒收。
    犯 罪 事 實
一、劉經弘前因施用毒品案件，經本院以92年度毒聲字第71號裁
    定應送勒戒處所觀察、勒戒，因無繼續施用毒品傾向，於民
    國92年2 月18日釋放出所（指揮書執畢日92年2 月24日），
    並經臺灣嘉義地方法院檢察署檢察官以92年度毒偵字第110
    號不起訴處分確定。於前開觀察勒戒執行完畢釋放後5 年內
    ，復於97年2 月6 日因施用毒品案件，經本院以97年度訴字
    第232 號判處有期徒刑9 月確定；再因施用毒品案件，經本
    院以97年度訴字第679 號判處有期徒刑8 月確定，上開2 案
    接續執行，於98年11月28日縮短刑期執行完畢。復基於意圖
    為自己不法所有之犯意，於附表一所示之時地，徒手竊取嘉
    義縣中埔鄉公所、嘉義市政府、張裕昇等人之財物（時間、
    地點、竊取物品均如附表一所示）。又因未戒除毒癮，復分
    別基於施用第一級毒品海洛因、第二級毒品甲基安非他命之
    犯意，於附表二所示之時地，分別施用第一、二級毒品各
    6 次（時間、地點、方式、扣得毒品種類均如附表二所示）
    。
二、案經嘉義市政府警察局第一分局、第二分局、嘉義縣警察局
    中埔分局、水上分局報告臺灣嘉義地方法院檢察署檢察官偵
    查起訴。
    理  由
一、本件被告劉經弘所犯，非死刑、無期徒刑、最輕本刑為3 年
    以上有期徒刑之罪，或高等法院管轄第一審案件，其於準備
    程序進行中，就被訴事實為有罪之陳述，經本院告知簡式審
    判程序之旨，並聽取檢察官及被告之意見後，裁定進行簡式
    審判程序。
二、上開事實，業經被告於偵查及本院審理時自白不諱；且其所
    犯附表一竊盜部分核與證人即被害人嘉義市短竹里里長林建
    宏、嘉義縣中埔鄉龍門村村長張泳湟、被害人張裕昇、資源
    回收場負責人邱潭地於警詢之證述相符，復有贓物認領保管
    單3紙、扣押書1份、查獲照片及監視錄影翻拍照片9紙、嘉
    義市政府警察局車輛協尋電腦輸入單、尋獲電腦輸入單各1
    紙在卷可憑；被告如附表二施用第一、二級毒品部分，並有
    臺灣檢驗科技股份有限公司濫用藥物實驗室之99年5月26日
    、99年6月2日、99年6月9日、99年7月20日、99年7月28日、
    99年8月4日出具之濫用藥物檢驗報告、尿液送驗姓名對照表
    （1C990501、2E990502、2B990506、1C990702、中C27、2E9
    90706）、搜索扣押筆錄2份、扣押物品目錄表2份在卷可稽
    ，又扣案如附表二編號7、11、8之白色粉末1包、1包、無色
    透結晶性粉末3包經送驗結果，分別確為海洛因、海洛因及
    甲基安非他命，有行政院衛生署草屯療養院99年7月9日、99
    年7月28日出具之鑑定書各1紙、行政院衛生署食品藥物管理
    局檢驗報告書1紙在卷可憑，足認被告之任意性自白與事實
    相符。
三、按施用第一、二級毒品為犯罪行為，毒品危害防制條例第10
    條定有處罰明文。故施用第一、二級毒品者，依前揭規定本
    應科以刑罰，惟基於刑事政策，對合於一定條件之施用者，
    則依同條例第20條、第23條之規定，施以觀察、勒戒或強制
    戒治之保安處分。又毒品危害防制條例第20條、第23條將施
    用毒品之刑事處遇程序，區分為「初犯」及「5 年內再犯」
    、「5 年後再犯」。依其立法理由之說明：「初犯」，經觀
    察、勒戒或強制戒治後，應為不起訴處分或不付審理之裁定
    ；經觀察、勒戒或強制戒治執行完畢釋放後，「5 年內再犯
    」者，因其再犯率甚高，原實施之觀察、勒戒及強制戒治既
    已無法收其實效，爰依法追訴或裁定交付審理。至於經觀察
    、勒戒或強制戒治執行完畢釋放後，「5 年後再犯」者，前
    所實施之觀察、勒戒或強制戒治已足以遮斷其施用毒品之毒
    癮，為期自新及協助其斷除毒癮，仍適用「初犯」規定，先
    經觀察、勒戒或強制戒治之程序。從而依修正後之規定，僅
    限於「初犯」及「5 年後再犯」2 種情形，始應先經觀察、
    勒戒或強制戒治程序。倘被告於5 年內已再犯，經依法追訴
    處罰，縱其第3 次（或第3 次以上）再度施用毒品之時間，
    在初犯經觀察、勒戒或強制戒治執行完畢釋放5 年以後，已
    不合於「5 年後再犯」之規定，且因已於「5 年內再犯」，
    顯見其再犯率甚高，原實施觀察、勒戒或強制戒治，已無法
    收其實效，即應依該條例第10條處罰（最高法院95年5 月9
    日第7 次、97年度第5 次刑事庭會議決議參照）。本件被告
    前因施用毒品案件，經本院以92年度毒聲字第71號裁定應送
    勒戒處所觀察、勒戒，因無繼續施用毒品傾向，於92年2 月
    18日釋放出所（指揮書執畢日92年2 月24日），並經臺灣嘉
    義地方法院檢察署檢察官以92年度毒偵字第110 號不起訴處
    分確定。於前開觀察勒戒執行完畢釋放後5 年內，復於97年
    2 月6 日因施用毒品案件，經本院以97年度訴字第232 號判
    處有期徒刑9 月確定，有臺灣高等法院被告前案紀錄表在卷
    可按，是被告於前開觀察勒戒執行完畢釋放後5 年內再犯施
    用毒品之罪，且經依法追訴處罰，並因本件為3 犯以上施用
    毒品之罪，顯見其再犯率甚高，原實施觀察、勒戒，已無法
    收其實效，應依法處罰。從而，本件事證明確，被告上開竊
    盜及施用第一、二級毒品犯行足堪認定，應依法論科。
四、核被告就附表一所為，均係犯刑法第320 條第1 項竊盜罪；
    就附表二編號1 、3 、5 、7 、9 、11所為，均係犯毒品危
    害防制條例第10條第1 項之施用第一級毒品罪；就附表二編
    號2 、4 、6 、8 、10、12所為，均係犯同條例第10條第2
    項之施用第二級毒品罪。被告為施用而持有第一級毒品海洛
    因、第二級毒品甲基安非他命之低度行為，均分別為施用之
    高度行為所吸收，均不另論罪。被告所犯上開各罪，犯意各
    別，行為互殊，應予分論併罰。再其前有犯罪事實欄之前科
    ，於98年11月28日縮短刑期執行完畢，有臺灣高等法院被告
    前案紀錄表在卷可稽，其於受徒刑之執行完畢後，5 年以內
    故意再犯本件有期徒刑以上之罪，均為累犯，應依刑法第47
    條第1 項之規定，各加重其刑。
五、爰審酌被告曾有竊盜前科，復因施用毒品經裁定觀察勒戒及
    起訴判刑確定並執行完畢，有臺灣高等法院被告前案紀錄表
    在卷可稽，仍未能徹底戒絕毒品，而再為施用毒品起意行竊
    水溝蓋，並以他人機車作為代步工具，復有多次施用第一、
    二級毒品犯行，顯見其自制力不足，無法擺脫毒品，未能體
    悟施用毒品對自己、家人造成之傷害及社會之負擔，惟念及
    施用毒品本質上係戕害自身健康之行為，尚未嚴重破壞社會
    秩序或侵害他人權益，且被告坦承犯行、犯後態度尚可等一
    切情狀，分別量處如主文所示之刑。並考量犯罪態樣相同、
    犯罪之次數與時間之長短、是否曾遭發覺犯行而仍未停止犯
    罪、需多久執行期間而得期待其日後不再為此種犯罪等個人
    情狀，依刑法第51條第5 款（係採限制加重原則，而非累加
    原則），定其應執行刑，以期罪責相當。扣案之如附表二編
    號7 、11所示之海洛因各1 包、附表二編號8 之甲基安非他
    命3包（重量均如附表二編號7、8、11所示），屬毒品危害
    防制條例第2條第2項第1、2款所規定之第一、二級毒品，且
    屬違禁物，爰依毒品危害防制條例第18條第1項前段之規定
    ，不問屬於犯人與否沒收銷燬之。另扣案供盛裝上開毒品海
    洛因、甲基安非他命之外包裝袋，係被告所有供犯本案施用
    第一、二級毒品罪所用之物並防逸漏之用，併依刑法第38
    條第1項第2款規定宣告沒收。
據上論斷，應依刑事訴訟法第273 條之1 第1 項、第299 條第1
項前段，毒品危害防制條例第10條第1 項、第2 項、第18條第1
項前段，刑法第11條、第320 條第1 項、第47條第1 項、第38條
第1 項第2 款、第51條第5 款、第9 款，刑法施行法第1 條之1
第1 項、第2 項前段，判決如主文。
本案經檢察官林俊良到庭執行職務。
中    華    民    國    99    年    12    月    6     日
                  刑事第四庭法  官     梁淑美
以上正本證明與原本無異。
如不服本判決應於收受判決後10日內向本院提出上訴書狀，並應
敘述具體理由；其未敘述上訴理由者，應於上訴期間屆滿後20日
內向本院補提理由書（均須按他造當事人之人數附繕本）「切勿
逕送上級法院」。
中    華    民    國    99    年    12    月    6     日
                            書記官     林金福
附錄本案論罪科刑法條
中華民國刑法第320條
（普通竊盜罪、竊佔罪）
意圖為自己或第三人不法之所有，而竊取他人之動產者，為竊盜
罪，處5  年以下有期徒刑、拘役或 5 百元以下罰金。
意圖為自己或第三人不法之利益，而竊佔他人之不動產者，依前
項之規定處斷。
前二項之未遂犯罰之。
毒品危害防制條例第10條
施用第一級毒品者，處 6 月以上 5 年以下有期徒刑。
施用第二級毒品者，處 3 年以下有期徒刑。
附表一
┌──┬────┬───────┬────┬─────┬─────────┐
│編號│時間    │地點          │被害人  │被害物品  │所犯之罪及所處之刑│
│    │        │              │        │          │                  │
├──┼────┼───────┼────┼─────┼─────────┤
│01  │99年7 月│嘉義縣中埔鄉龍│嘉義縣中│水溝蓋6片 │犯竊盜罪，累犯，處│
│    │4 日下午│門村 2 鄰之產 │埔鄉公所│          │有期徒刑肆月。    │
│    │1 時許  │業道路        │        │          │                  │
├──┼────┼───────┼────┼─────┼─────────┤
│02  │99年7 月│嘉義市東區彌陀│嘉義市政│水溝蓋1片 │犯竊盜罪，累犯，處│
│    │7 日下午│路 30 號前人行│府短竹里│          │有期徒刑肆月。    │
│    │2時40 分│道旁          │        │          │                  │
├──┼────┼───────┼────┼─────┼─────────┤
│03  │99年9 月│嘉義市軍輝橋親│張裕昇( │車牌號碼  │犯竊盜罪，累犯，處│
│    │30日下午│水公園旁道路  │使用人) │SV9-383 號│有期徒刑伍月。    │
│    │2 時45分│              │        │輕型機車  │                  │
│    │許      │              │        │          │                  │
│    │        │              │        │          │                  │
└──┴────┴───────┴────┴─────┴─────────┘
附表二
┌──┬────┬────┬────┬────┬──────┬──────┐
│編號│時間    │地點    │毒品種類│施用方式│查獲時地    │所犯之罪及所│
│    │        │        │        │        │            │之刑（含沒收│
│    │        │        │        │        │            │銷燬        │
│    │        │        │        │        │            │ ）         │
├──┼────┼────┼────┼────┼──────┼──────┤
│01  │99年5 月│嘉義縣中│第一級毒│將海洛因│99年5 月5日 │施用第一級毒│
│    │2日 某時│埔鄉和興│品海洛因│摻水後置│下午2 時20分│品，累犯，處│
│    │        │村中華路│        │入針筒注│，經警持搜索│有期徒刑玖月│
│    │        │209 巷44│        │射之方式│票至劉經弘住│。          │
│    │        │弄10號住│        │        │處查獲，並經│            │
│    │        │處      │        │        │同意採尿送驗│            │
│    │        │        │        │        │。          │            │
├──┼────┼────┼────┼────┼──────┼──────┤
│02  │99年5 月│同上    │第二級毒│將甲基安│同上        │施用第二級毒│
│    │2日 某時│        │品甲基安│非他命燒│            │品，累犯，處│
│    │        │        │非他命  │烤後吸食│            │有期徒刑肆月│
│    │        │        │        │其煙霧之│            │。          │
│    │        │        │        │方式    │            │            │
├──┼────┼────┼────┼────┼──────┼──────┤
│03  │99年5 月│同上    │第一級毒│將海洛因│99年5 月14  │施用第一級毒│
│    │13日中午│        │品海洛因│摻水後置│日晚上11時02│品，累犯，處│
│    │某時許  │        │        │入針筒注│分在嘉義市東│有期徒刑玖月│
│    │        │        │        │射之方式│義路2 號前，│。          │
│    │        │        │        │        │疑似毒品交易│            │
│    │        │        │        │        │經警盤查，嗣│            │
│    │        │        │        │        │經同意採尿送│            │
│    │        │        │        │        │驗。        │            │
├──┼────┼────┼────┼────┼──────┼──────┤
│04  │99年5 月│同上    │第二級  │將甲基安│同上        │施用第二級毒│
│    │13 日 中│        │毒品甲基│非他命置│            │品，累犯，處│
│    │午某時許│        │安非他命│於鋁箔紙│            │有期徒刑肆月│
│    │        │        │        │上燒烤吸│            │。          │
│    │        │        │        │食其煙霧│            │            │
│    │        │        │        │之方式  │            │            │
├──┼────┼────┼────┼────┼──────┼──────┤
│05  │99年5 月│同上    │第一級毒│海洛因摻│99年5 月18  │施用第一級毒│
│    │16日某時│        │品海洛因│水後置入│日晚上8 時45│品，累犯，處│
│    │許      │        │        │針筒注射│分許在嘉義市│有期徒刑玖月│
│    │        │        │        │之方式  │東區○○○路│。          │
│    │        │        │        │        │32巷口查獲為│            │
│    │        │        │        │        │毒品治安顧慮│            │
│    │        │        │        │        │人口後經同意│            │
│    │        │        │        │        │採尿。      │            │
├──┼────┼────┼────┼────┼──────┼──────┤
│06  │99年5 月│同上    │第二級  │將甲基安│同上。      │施用第二級毒│
│    │16日下午│        │毒品甲基│非他命置│            │品，累犯，處│
│    │某時許  │        │安非他命│於鋁箔紙│            │有期徒刑肆月│
│    │        │        │        │上燒烤吸│            │。          │
│    │        │        │        │食其煙霧│            │            │
│    │        │        │        │之方式  │            │            │
│    │        │        │        │        │            │            │
├──┼────┼────┼────┼────┼──────┼──────┤
│07  │99年7 月│同上    │第一級毒│將海洛因│99年7 月1日 │施用第一級毒│
│    │1日 下午│        │品海洛因│摻水後置│下午4 時許經│品，累犯，處│
│    │3 時許  │        │        │入針筒注│警察持搜索票│有期徒刑玖月│
│    │        │        │        │射之方式│至劉經弘住處│。扣案第一級│
│    │        │        │        │        │搜索查獲扣得│毒品海洛因壹│
│    │        │        │        │        │海洛因1包（ │包（驗餘淨重│
│    │        │        │        │        │驗餘淨重0.34│零點肆貳│
│    │        │        │        │        │23公克）、甲│公克）沒收銷│
│    │        │        │        │        │基安非他命3 │燬之，扣案上│
│    │        │        │        │        │包（驗餘重1.│開毒品之包裝│
│    │        │        │        │        │0236公克），│袋壹個沒收。│
│    │        │        │        │        │並經同意採尿│            │
│    │        │        │        │        │送驗。      │            │
├──┼────┼────┼────┼────┼──────┼──────┤
│08  │99年7 月│同上    │第二級毒│將甲基安│同上        │施用第二級毒│
│    │1日 下午│        │品甲基安│非他命置│            │品，累犯，處│
│    │3 時許  │        │非他命  │入玻璃球│            │有期徒刑肆月│
│    │        │        │        │燒烤吸食│            │。扣案第二級│
│    │        │        │        │其煙霧之│            │毒品甲基安非│
│    │        │        │        │方式    │            │他命包（驗│
│    │        │        │        │        │            │餘重壹點零貳│
│    │        │        │        │        │            │陸公克）沒│
│    │        │        │        │        │            │收銷燬之，扣│
│    │        │        │        │        │            │案上開毒品包│
│    │        │        │        │        │            │裝袋個沒收│
│    │        │        │        │        │            │。          │
├──┼────┼────┼────┼────┼──────┼──────┤
│09  │99年7 月│同上    │第一級毒│將海洛因│99年7 月7日 │施用第一級毒│
│    │6日 中午│        │品海洛因│摻水後置│下午2 時50分│品，累犯，處│
│    │12時許  │        │        │入針筒注│許，因查獲竊│有期徒刑玖月│
│    │        │        │        │射之方式│盜案件，並經│。          │
│    │        │        │        │        │同意採尿送驗│            │
│    │        │        │        │        │。          │            │
├──┼────┼────┼────┼────┼──────┼──────┤
│10  │99年7 月│同上    │第二級毒│將甲基安│同上        │施用第二級毒│
│    │6日 中午│        │品甲基安│非他命置│            │品，累犯，處│
│    │12時許  │        │非他命  │於鋁箔紙│            │有期徒刑肆月│
│    │        │        │        │上燒烤吸│            │。          │
│    │        │        │        │食其煙霧│            │            │
│    │        │        │        │之方式  │            │            │
├──┼────┼────┼────┼────┼──────┼──────┤
│11  │99年7 月│同上    │第一級毒│將海洛因│99年7 月14  │施用第一級毒│
│    │14 日 上│        │品海洛因│摻水後置│日晚上7 時5 │品，累犯，處│
│    │午9 時許│        │        │入針筒注│分許，經同意│有期徒刑玖月│
│    │        │        │        │射之方式│搜索劉經弘住│。扣案第一級│
│    │        │        │        │        │處後扣得海洛│毒品海洛因壹│
│    │        │        │        │        │因1 包（驗餘│包（驗餘淨重│
│    │        │        │        │        │淨重0.0920  │零點零玖貳零│
│    │        │        │        │        │公克），並經│公克）沒收銷│
│    │        │        │        │        │同意採尿送驗│燬之，扣案上│
│    │        │        │        │        │。          │開毒品包裝袋│
│    │        │        │        │        │            │壹個沒收。  │
├──┼────┼────┼────┼────┼──────┼──────┤
│12  │99年7 月│同上    │第二級毒│將甲基安│同上        │施用第二級毒│
│    │14 日 上│        │品甲基安│非他命置│            │品，累犯，處│
│    │午9 時許│        │非他命  │入玻璃球│            │有期徒刑肆月│
│    │        │        │        │燒烤吸食│            │。          │
│    │        │        │        │其煙霧  │            │            │
└──┴────┴────┴────┴────┴──────┴──────┘

司法院資訊處製作；財團法人民間司法改革基金會備份。
